【裁判字號】    98,審易,687
【裁判日期】    980630
【裁判案由】    偽造文書
【裁判全文】
臺灣士林地方法院刑事判決             98年度審易字第687號
公  訴  人  臺灣士林地方法院檢察署檢察官
被      告  甲○○
上列被告因偽造文書案件，經檢察官提起公訴（97年度偵字第13
763 號），經訊問被告後，被告為認罪之答辯，本院當庭裁定認
宜由受命法官獨任改行簡式審判程序，並判決如下：
    主  文
甲○○明知為不實之事項，而使公務員登載於職務上所掌之公文
書，足以生損害於公眾及他人，累犯，處拘役伍拾日，減為拘役
貳拾伍日，如易科罰金，以銀元佰元即新臺幣玖佰元折算壹日
。
    事實及理由
一、本件犯罪事實、證據並所犯法條，均引用檢察官起訴書（如
    附件）之記載，並補充證據如下：被告甲○○於本院準備程
    序及審理中就其本件犯行自白不諱（本院98年6 月18日準備
    程序筆錄第2頁及審判筆錄第1至3頁參照）。
二、按被告行為後，刑法於94年2 月2 日修正公佈，95年7 月1
    日施行，而刑法施行法亦於95年6 月14日增訂第1 條之1 。
    修正後刑法第2 條第1 項規定：「行為後法律有變更者，適
    用行為時之法律。但行為後之法律有利於行為人者，適用最
    有利於行為人之法律。」，係規範行為後法律變更所生新舊
    法律比較適用之準據法，於新法施行後，應適用修正後刑法
    第2 條第1 項之規定，為「從舊從輕」之比較（此條項規定
    ，僅係新、舊法之比較適用之宣示性指導原則，並非實體刑
    罰法律，自不生行為後法律變更之比較適用問題）。且比較
    時應就罪刑有關之共犯、未遂犯、想像競合犯、牽連犯、連
    續犯、結合犯，以及累犯加重、自首減輕暨其他法定加減原
    因（如身份加減）與加減例等一切情形，綜其全部罪刑之結
    果而為比較（最高法院95年第8 次刑事庭會議決議參照）。
    本件被告行為後法律已有變更，依上開規定比較適用如下：
  (一)罰金最低數額部分：
    刑法第33條第5 款原規定：「罰金：一元以上」，而刑法分
    則編各罪所定罰金之貨幣單位原為銀元，依現行法規所定貨
    幣單位折算新臺幣條例規定，銀元1 元折算新臺幣3 元，則
    修正前罰金最低數額應為新臺幣3 元。刑法第33條第5 款修
    正後改為：「罰金：新台幣1000元以上，以百元計算之」，
    修正後罰金最低數額變更為新臺幣1000元。比較修正前後之
    規定，修正後刑法第33條第5 款所定罰金之最低數額，較修
    正前提高，自以修正前刑法第33條第5 款之規定有利於被告
    。
  (二)共犯部分：
    被告行為時刑法第28條原規定：「二人以上共同『實施  』
    犯罪之行為者，皆為共同正犯」。被告行為後該條修正為：
   「二人以上共同『實行』犯罪之行為者，皆為共同正犯」。
    將舊法之「實施」修正為「實行」。原「實施」之概念，包
    含陰謀、預備、著手及實行等階段之行為，修正後僅共同實
    行犯罪行為始成立共同正犯。是新法共同正犯之範圍已有限
    縮，排除陰謀犯、預備犯之共同正犯。新舊法就共同正犯之
    範圍既因此而有變動，自屬犯罪後法律有變更，而非僅屬純
    文字修正，應有新舊法比較適用之問題，且倘比較結果並無
    有利或不利之情形，即應依刑法第2 條第1 項前段之規定，
    適用行為時之法律，方為適法（最高法院96年度台上字第93
    4 號、第1037號、1323號、第2566號判決意旨參照。）本件
    被告與潘信義間係基於共同犯罪之意思而參與犯罪構成要件
    行為之犯罪，不論新法、舊法，均構成共同正犯，上述刑法
    第28條之修正內容，對被告尚無有利或不利之情形，依刑法
    第2 條第1 項前段之規定，應適用修正前刑法第28條規定為
    論述。
  (三)綜合上開各條文修正前後之比較結果，有關罰金最低數額
      、共犯適用，以修正前之規定對被告較為有利，是依刑法
      第2條第1項前段之規定，並參考上開說明，本件被告所為
      使公務員登載不實事項之犯行，自應適用行為時即修正前
      之刑法規定處斷。
三、核被告所為，係犯刑法第214 條使公務員登載不實文書罪。
    被告與潘信義就上開犯行，有犯意聯絡及行為分擔，均為共
    同正犯。被告於有期徒刑執行完畢5 年內，再故意犯有期徒
    刑以上之本罪，不論適用新法或舊法，均應論以累犯，爰依
    修正後刑法第47條第1 項之規定，論以累犯，並加重其刑。
    爰審酌被告一時思慮欠周，貿然擔任虛設行號公司負責人，
    並使從事該管職務之公務員為不實事項之登載，取得營利事
    業登記證而供其以虛設行號之名義為法律行為，足以生損害
    於公眾及他人，惟被告犯後於偵審程序中均坦承犯行，態度
    尚稱良好，又其僅係虛設行號之登記負責人，未實際參與公
    司業務之經營或執行，另對於幫助逃漏稅捐之犯行亦無直接
    證據可資證明，及其品性、生活狀況、智識程度等一切情狀
    ，量處如主文所示之刑。又被告行為時之刑法第41 條第1項
    規定：「犯最重本刑為5 年以下有期徒刑以下之刑之罪，而
    受6 個月以下有期徒刑或拘役之宣告，因身體、教育、職業
    、家庭之關係或其他正當事由，執行顯有困難者，得以1 元
    以上3 元以下折算1 日，易科罰金。」；又被告行為時之易
    科罰金折算標準，修正前罰金罰鍰提高標準條例第2 條前段
    （現已刪除）規定，就原定數額提高為100 倍折算1 日，則
    本件被告行為時之易科罰金折算標準，應以銀元300 元折算
    1 日，經折算新臺幣後，應以新臺幣900 元折算1 日。惟95
    年7 月1 日修正公布施行之刑法第41條第1 項前段則規定：
    「犯最重本刑為5 年以下有期徒刑以下之刑之罪，而受6 個
    月以下有期徒刑或拘役之宣告者，得以新臺幣1000元、2000
    元折算1 日，易科罰金。」比較修正前後之易科罰金折算標
    準，以95年7 月1日 修正公布施行前之規定，較有利於被告
    兩人，則應依刑法第2 條第1 項前段，適用修正前刑法第41
    條第1 項前段規定，定其易科罰金之折算標準。又被告犯罪
    時間係在96年4 月24日以前，合於中華民國96年罪犯減刑條
    例之減刑要件，所犯使公務員登載不實罪，依該條例規定減
    刑如主文所示，並依修正前刑法第41條第1 項前段之規定，
    諭知易科罰金之折算標準。
四、據上論斷，應依刑事訴訟法第273 條之1 第1 項、第299 條
    第1 項前段、第310 條之2 、第454 條，刑法第2 條第1 項
    前段、第214 條、修正前刑法第28條、第41條第1 項前段、
    第47條、刑法施行法第1 條之1 ，修正前罰金罰鍰提高標準
    條例第2 條、現行法規所定貨幣單位折算新臺幣條例第2 條
    ，中華民國96年罪犯減刑條例第2 條第1 項第3 款、第7 條
    、第9 條，判決如主文。
五、本案經檢察官曾勁元到庭執行職務。
中    華    民    國    98    年     6    月    30    日
                      刑事第一庭法  官  王沛雷
以上正本證明與原本無異。
如不服本判決，應於收受送達後10日內向本院提出上訴書狀，其
未敘述上訴之理由者並得於提起上訴後20日內向本院補提理由書
( 均須按他造當事人之人數附繕本)「 切勿逕送上級法院」。
                                書記官  吳尚文
中    華    民    國    98    年     6    月    30    日
附錄本判決論罪科刑依據之法條：
刑法第214條（使公務員登載不實罪）
明知為不實之事項，而使公務員登載於職務上所掌之公文書，足
以生損害於公眾或他人者，處 3 年以下有期徒刑、拘役或 5 百
元以下罰金。


司法院資訊處製作；財團法人民間司法改革基金會備份。
